【裁判字號】    98,交聲,1354
【裁判日期】    981008
【裁判案由】    聲明異議
【裁判全文】
臺灣彰化地方法院交通事件裁定        98年度交聲字第1354號
原處分機關    交通部公路總局臺中區監理所彰化監理站
異  議  人
即受處分人    甲○○
上列受處分人因違反道路交通管理處罰條例案件，對於交通部公
路總局臺中區監理所彰化監理站民國98年8 月26日所為之裁決（
彰監四字第裁64-I00000000號），聲明異議，本院裁定如下：
    主    文
原處分關於吊扣駕駛執照拾貳個月部分撤銷。
甲○○汽車駕駛人駕駛汽車，經測試檢定酒精濃度超過規定標準
，吊扣普通小型車駕駛執照拾貳個月。
    理    由
一、原處分意旨略以：異議人即受處分人甲○○於民國98年8 月
    25日晚上8 時41分許，駕駛車牌號碼SD-0698 號自小貨車，
    行經彰化縣埤頭鄉○○村○○○路，有「酒後駕車經檢測呼
    氣酒精濃度為每公升0.53毫克」之違規行為，為警掣單舉發
    ，並經原處分機關裁處罰鍰新臺幣（下同）3 萬4 千5 百元
    ，吊扣駕駛執照12個月，並施以道安講習之處分，於法並無
    不合等語。
二、聲明異議意旨略以：受處分人對於上述時間，駕駛前開車輛
    行經彰化縣埤頭鄉○○村○○○路，有「酒後駕車經檢測呼
    氣酒精濃度為每公升0.53毫克」之違規事實，並不爭執，然
    表示伊係駕駛小型車，卻須吊扣大貨車駕照，頗為不公，盼
    能吊扣小型車駕照，免予吊扣大貨車駕照，爰依法聲明異議
    。
三、按汽車駕駛人飲用酒類或其他類似物後，其吐氣所含酒精濃
    度超過每公升0.25毫克或血液中酒精濃度超過百分之0.05以
    上者，不得駕車；汽車駕駛人，有第35條第1 項規定之酒後
    駕車情形，應接受道路交通安全講習；汽車駕駛人，駕駛汽
    車經測試檢定酒精濃度超過規定標準，處1 萬5 千元以上6
    萬元以下罰鍰，並當場移置保管該汽車及「吊扣」其駕駛執
    照1 年，道路交通安全規則第114 條第2 款、道路交通管理
    處罰條例第24條第1 項第2 款、第35條第1 項第1 款分別定
    有明文。
四、經查：
  (一)受處分人駕駛車牌號碼SD-0698 號自小貨車，於98年8 月25
    日晚上8 時41分許，行經彰化縣埤頭鄉○○村○○○路，有
    「酒後駕車經檢測呼氣酒精濃度為每公升0.53毫克」之違規
    行為，為警掣單舉發，並經原處分機關依道路交通管理處罰
    條例第35條第1 項第1 款、第24條第1 項第2 款之規定，於
    98年8 月26日以彰監四字第裁64-I00000000號裁決書裁處罰
    鍰3 萬4 千5 百元，吊扣駕駛執照12個月，並施以道安講習
    ，有彰化縣警察局彰警交字第I00000000 號舉發違反道路交
    通管理事件通知單、前開違反道路交通管理事件裁決書各1
    紙在卷可稽（見本院卷第6 、7 頁），且為受處分人所不爭
    執，是其前開違規之事實足堪認定。
  (二)按道路交通管理處罰條例第68條業於94年12月14日修正，並
    95年3 月1 日施行，修正前之道路交通管理處罰條例第68條
    規定：汽車駕駛人，因違反本條例及道路交通安全規則之規
    定，受「吊扣或」吊銷駕駛執照處分時，「吊扣或」吊銷其
    持有各級車類之駕駛執照。而修正後之道路交通管理處罰條
    例第68條規定：汽車駕駛人，因違反本條例及道路交通安全
    規則之規定，受吊銷駕駛執照處分時，吊銷其持有各級車類
    之駕駛執照。查該條文修正前，其原提案修正條文為：汽、
    機車駕駛人，因違反本條例及道路交通安全規則之規定，受
    「吊扣或吊銷」駕駛執照處分時，「吊扣或吊銷」其違法或
    違規當時所駕駛車輛之駕駛執照，立法理由略以：原條文將
    違法或違規駕駛人所持有各級車類之駕駛執照一併吊扣或吊
    銷，失之過酷，影響人民工作及生活甚鉅，爰修正之等語，
    是以其立法意旨在於違規行為對道路交通秩序之維持及道路
    交通安全已生較大之影響，故規定吊扣或吊銷其持有各級車
    類之駕駛執照，以限制其繼續駕車行駛道路之權利，其係屬
    駕駛行為之限制，並不因所持駕駛執照種類不同而有所差異
    。然最後通過之修正條文，則係將道路交通管理處罰條例第
    68條原有條文中之「吊扣或」三字刪除各情，有立法院交通
    委員會94年10月5 日台立交字第0942400153號函附道路交通
    管理處罰條例第68條審查報告可參（參立法院公報第94卷第
    70期第135 頁至第138 頁）。是參照上開立法理由及立法經
    過，依修正後之條文，按上開規定受「吊銷駕照」處分者，
    仍維持吊銷其持有各級車類駕駛執照之處分，至於受「吊扣
    駕照」處分者，則僅「吊扣」其違法或違規當時所駕駛車輛
    之駕駛執照，不再吊扣其持有各級車類之駕駛執照（臺灣高
    等法院臺中分院96年度交抗字第136 號、第648 號裁定意旨
    參照）。本件受處分人於98年2 月22日違規時，前開新修正
    之道路交通管理處罰條例第68條業已生效施行，自應適用修
    正後之規定。
  (三)而受處分人係因駕駛自用一般小貨車違反前開交通法規，原
    處分機關僅得吊扣「其」（指自用一般小貨車）駕駛執照1
    年；受處分人雖領有普通大貨車之駕駛執照，依修正後道路
    交通管理處罰條例第68條規定，受吊扣駕駛執照處分時，已
    不得再吊扣受處分人所持有各級車類之駕駛執照，業如前述
    ；至於受處分人僅領有最高級之普通大貨車駕駛執照，致無
    較低級車類之自用小貨車駕駛執照可供吊扣，此係源於道路
    交通安全規則關於「一照原則」之駕照管理問題，惟行政機
    關本應時時因應法令之變更，而精進其行政執行成效，斷不
    得因技術層面之困難，而置相關法令於不顧，甚或逾越比例
    原則，是技術層面的問題，要難據為原處分並無不當之理由
    ，原處分不察，竟仍執行吊扣受處分人所持有之普通大貨車
    駕駛執照，即非合法，應認本件異議為有理由，原處分關於
    吊扣大貨車駕駛執照12個月部分應予撤銷，並改諭知如主文
    第2 項所示之處罰。至於原處分機關另裁處異議人罰鍰3萬4
    千5 百元、施以道安講習部分，聲明異議意旨並未指摘及此
    ，本院即無由併予審酌，附此指明。
五、據上論斷，應依道路交通管理處罰條例第87條第2 項、道路
    交通案件處理辦法第20條前段，裁定如主文。
中    華    民    國    98    年    10    月    8     日
                  交通法庭法  官  李淑惠
以上正本證明與原本無異。
如不服本裁定，應於裁定送達後5日內，向本院提出抗告狀 (須
附繕本)。
中    華    民    國    98    年    10    月    8     日
                          書記官  張清秀


司法院資訊處製作；財團法人民間司法改革基金會備份。
